【裁判字號】    98,司,449
【裁判日期】    990223
【裁判案由】    選派檢查人
【裁判全文】
臺灣士林地方法院民事裁定               98年度司字第449號
聲  請  人  乙○○
代  理  人  林家慶  律師
相  對  人  無塵的家生活用品股份有限公司
法定代理人  甲○○
代  理  人  江雅萍  律師
上列聲請人聲請選派檢查人事件，本院裁定如下：
    主  文
選派黃麒紘會計師（諺誠聯合會計師事務所，設臺北市北投區○
○○路○段三四九號）為相對人公司之檢查人，檢查相對人公司
業務帳目及財產情形。
程序費用新臺幣壹仟元由相對人負擔。
    理  由
一、聲請意旨略以：聲請人自民國97年1 月8 日起即為相對人之
    股東，並持有相對人已發行股份總數10萬股中之2 萬2,120
    股，持股比例達百分之22.12 ，持有期間並已逾1 年。而相
    對人自97年起即未曾召開股東會，且97年至98年間之相關財
    務資料亦未曾提供予聲請人審閱，經聲請人向相對人請求至
    內部查閱帳冊、財務報表等資料，遭相對人以維護員工正常
    作息及以公司內部為應付多起訴訟，忙於整理影印資料並造
    冊為由而拒絕，嗣後雖經協調讓聲請人進入相對人公司內部
    ，惟相對人仍未提出充足資料以供聲請人查閱。為此依公司
    法第245 條規定，聲請法院選派檢查人，清查公司業務帳目
    及財產情形，以維權益等語。
二、相對人陳述意見略稱：聲請人雖為相對人之股東，惟自97年
    間因經濟問題，屢向相對人股東表示欲以約1,500 萬元之高
    價出售合夥經營事業股份之全部，否則要將股份轉售相對人
    之競爭對手，不利相對人之經營，其提出之價格要非合理，
    相對人之股東難以同意，聲請人遂以檢查相對人帳目為由，
    多次發函相對人及至公司騷擾公司員工正常工作，欲迫使相
    對人股東就範。嗣於98年11月17日相對人公司之法定代理人
    再度與聲請人協商，聲請人復將價格提高至2,000 萬元，以
    致協商無法成立，是聲請人聲請選派檢查人，僅係以此要脅
    相對人其他股東以高價收買其持股，顯無選任之必要。又聲
    請人既稱係於97年1 月8 日始為相對人之股東，且相對人係
    於97年起始未召開股東會，顯見97年以前相對人之相關財務
    資料，聲請人已參加股東會開會決議，並已閱覽無異議，無
    重複檢查之必要，是若本院准許選派檢查人，亦請限縮檢查
    範圍為自97年1 月8 日起迄今之相對人業務帳目及財產情形
    等語。
三、本院之判斷：
  (一)按繼續1 年以上，持有已發行股份總數百分之3 以上之股東
    ，得聲請法院選派檢查人，檢查公司業務帳目及財產情形，
    公司法第245 條第1 項定有明文。是上開聲請選派檢查人之
    規定，除具備繼續1 年以上持有已發行股份總數3%之股東之
    要件外，別無其他資格之限制（最高法院86年度臺抗字第10
    8 號判決參照）。
  (二)查相對人公司股份總數10萬股，聲請人至遲於97年1 月8 日
    已入股，持有股份數2 萬2,120 股，並繼續持有，確係繼續
    1 年以上，持有相對人已發行股份總數百分之3 以上之股東
    等情，有聲請人所提出相對人公司股東臨時會議事錄、相對
    人公司董事決議會議事錄、相對人公司變更登記表、聲請人
    財產歸屬資料清單在卷可憑，合於公司法第245 條第1 項之
    要件，堪認聲請人之聲請為有理由，應予准許。
  (三)相對人雖以前詞反對選派檢查人，惟按股份有限公司之財務
    及業務帳目，其檢查權及查核權係由公司監察人所擔任，而
    股東除了被動的接受董事會所編造之財務報告，及監察人對
    公司業務、財務狀況，以及對於各項表冊之意見外，為保障
    股東投資權益，免於董事會或監察人之欺瞞，公司法第245
    條第1 項規定，乃允許繼續1 年以上，持有已發行股份總數
    百分之3 以上之股東得聲請法院選派檢查人。倘合於該規定
    之要件外，別無其他資格或條件之限制，亦非以發現弊端為
    必要，對所得檢查公司業務帳目及財產之範圍，亦無限制之
    明文。又檢查人係法院依法所選任，其於執行職務範圍內，
    亦為公司負責人，並須對公司負善良管理人之注意義務及忠
    實義務（公司法第8 條第2 項、第23條第1 項），其有違注
    意義務及忠實義務，致對公司受有損害者，應對公司負賠償
    之責。是檢查人之產生、執行職務，公司法皆有一定之規範
    ，賦予一定之義務、責任，其負責之對象為公司並非聲請選
    任之股東，相對人預慮檢查人執行職務將增加相對人經營之
    困擾，且聲請人將達到迫使相對人高價收買其所持股票之目
    的云云，依前開公司法所設規定，應不致產生。本院無從以
    相對人臆測之詞，遽認聲請人有濫用上開公司法第245 條第
    1 項規定情事。從而，相對人抗辯自乏所據，並堪認聲請人
    所為選派檢查人之聲請為有理由，應予准許。
四、本院依職權函請臺北市會計師公會推薦適當之會計師供本院
    遴選為相對人之檢查人，經該會推薦黃麒紘會計師（會籍編
    號：2703，諺誠聯合會計師事務所執業會計師，事務所設臺
    北市北投區○○○路○ 段349 號，電話號碼：00-00000000
    ，傳真號碼：00-00000000 ），有該會99年1 月26日北市會
    字第0990030 號函在卷可稽，本院審酌黃麒紘為會計師，對
    於公司業務、帳目及盈虧情形，應能本於專業知識予以檢查
    ，當亦能適時維護、保障聲請人及其他股東之權益，認洵屬
    適當，爰依公司法第245 條第1 項之規定，選派黃麒紘會計
    師為檢查人，檢查相對人公司之業務帳目及財產情形。又相
    對人應依檢查人之要求提出相關帳簿、表冊供檢查，至於檢
    查人之報酬，則依非訟事件法第174 條前段規定，應由相對
    人負擔，附此敘明。
五、爰裁定如主文。
中    華    民    國    99    年    2     月    23    日
                  民事第二庭  法  官  周群翔
以上正本證明與原本無異。
如對本裁定抗告，應於裁定送達後10日內向本院提出抗告狀。
中    華    民    國    99    年    2     月    23    日
                              書記官  阮弘毅

司法院資訊處製作；財團法人民間司法改革基金會備份。
